臺灣高等法院刑事判決　　　　　　　　93年度上重訴字第92號
上　訴　人
即　被　告　乙○○
指定辯護人　本院公設辯護人　甲○○
上列上訴人因違反毒品危害防制條例等案件，不服臺灣桃園地方
法院93年度重訴字第41號，中華民國93年11月11日第一審判決（
起訴案號：臺灣桃園地方法院檢察署93年度偵字第9020號），提
起上訴，本院判決如下：
    主  文
原判決撤銷。
乙○○共同運輸第一級毒品，處無期徒刑，褫奪公權終身。
扣案之第一級毒品海洛因肆塊（驗餘淨重共計壹仟肆佰貳拾玖點
貳公克，純度百分之陸壹點肆陸，純質淨重捌佰柒拾捌點參玖公
克）沒收銷燬之；海洛因之包裝物肆只（合計重壹佰參拾壹點零
柒公克）、紙製包裝盒貳個、錫箔包裝袋貳個、行李箱壹個均沒
收；未扣案之緬甸幣捌萬元沒收，如全部或一部不能沒收時，以
其財產抵償之。
    事  實
一、乙○○於民國93年4月21日前往大陸期間，結識年籍姓名不
    詳年約5、60歲綽號「陳仔」之成年男子，於同年5月1日回
    台後，經其友人告知「陳仔」曾來電，遂回電與「陳仔」聯
    絡，「陳仔」於電話中邀約乙○○於同年5月26日前往大陸
    地區之雲南省昆明市（下稱昆明市），並表示將會提供機票
    及出國期間食宿費用，乙○○雖預料此行可能遭利用為犯罪
    工具，仍貪圖小利依約於93年5月26日上午10時搭乘中華航
    空公司班機經香港前往昆明市與「陳仔」會合，並於同年月
    30日，與「陳仔」一同搭機前往緬甸仰光，並於同年6月1日
    晚間，在乙○○住宿之飯店前，經「陳仔」介紹，與年籍姓
    名不詳年約四十餘歲綽號「勇仔」之成年男子結識。乙○○
    於昆明市及緬甸仰光期間，除由「陳仔」全額負擔其食宿費
    用外，於同年6月3日晚間，復自「勇仔」處收取緬甸幣八萬
    元花用。同年6月4日晚間8時許，乙○○應「勇仔」之要求
    ，將其行李箱攜至其下榻之飯店外，由「勇仔」獨自將共放
    有4塊海洛因磚之2個阿華田飲品紙盒藏置於該行李箱之衣物
    堆內（該4塊海洛因磚係先以2個錫箔包裝袋各裝2塊，再分
    別放入阿華田飲料紙盒），再將行李箱交還乙○○，翌日上
    午，乙○○攜帶該行李箱由「勇仔」陪同前往仰光機場預備
    搭機回台時，於機場內，乙○○經「勇仔」告知前開紙盒包
    裝之物品為毒品海洛因，如其將該批毒品運送回台，並交付
    予在機場接應之人，將獲新台幣10萬元之酬勞等語，乙○○
    明知海洛因係毒品不得私運回台，竟仍因貪圖暴利而應允之
    ，與綽號「陳仔」、「勇仔」及另一名負責於台灣桃園中正
    國際機場接應之姓名年籍不詳之成年男子共同基於運輸及私
    運屬管制進出口物品之第一級毒品海洛因進入國內之犯意聯
    絡與行為分擔，推由乙○○負責攜帶前開藏放有4塊海洛因
    磚之行李箱，於93年6月5日中午12時30分許，搭乘華信航空
    公司ＡＥ８３８號班機自緬甸仰光返國，於同日晚間7時許
    抵達桃園中正國際機場，將管制進出口之第一級毒品海洛因
    自緬甸仰光私自運輸進入國境，嗣於同日晚間7時22分許，
    經臺北關稅局稽查組人員以Ｘ光檢查儀檢查乙○○所托運之
    行李箱發現有異，乃會同內政部警政署航空警察局安檢隊警
    員要求乙○○改移至第8號紅線檢查檯辦理檢查，而於其所
    有前開行李箱內查獲前揭先以錫箔包裝袋包裝，再放入紙盒
    內之第一級毒品海洛因磚4塊，並扣得該海洛因磚4塊、紙製
    包裝盒2個、錫箔包裝袋2個、行李箱1個等物。
二、案經內政部警政署航空警察局移送臺灣桃園地方法院檢察署
    檢察官偵查起訴。
    理  由
一、前揭事實迭據上訴人即被告乙○○於警詢、偵查、原審及本
    院審理時坦承不諱（見偵查卷第5頁反面、第38頁、原審卷
    第45-46、93、95頁及本院94年4月15日審判筆錄第4頁），
    且有被告之旅客入出境紀錄查詢表1份、航空警察局安檢二
    組查獲涉嫌毒品危害防制條例毒品初步鑑驗報告單、臺北關
    稅局稽查組Ｘ光檢查儀注檢行李報告表、臺北關稅局扣押貨
    物運輸工具收據及搜索筆錄影本各1紙暨查獲照片6張在卷可
    稽，並有前開白粉4塊及供被告私藏夾帶俾運輸毒品所用之
    行李箱1個、紙製包裝盒2個、錫箔包裝袋2個扣案可資佐證
    。而被告挾帶入境之前揭白粉4塊，經送法務部調查局鑑定
    結果，確實檢出均含有第一級毒品海洛因成分（驗餘淨重共
    計1429.2公克，純度百分之61.46，純質淨重878.39公克）
    ，有該局調科壹字第08 0007815號鑑定通知書附卷足憑，被
    告之自白堪認與事實相符，應可採信。綜上，本件事證已臻
    明確，被告犯行洵堪認定。
二、核被告所為，係犯毒品危害防制條例第4條第1項之運輸第一
    級毒品罪及懲治走私條例第2條第1項之私運管制物品進口罪
    。被告與綽號「陳仔」、「勇仔」及另一名於台灣桃園中正
    國際機場負責接應之年籍姓名不詳之成年男子等人間，就所
    犯上開二罪有犯意聯絡及行為分擔，為共同正犯。被告運輸
    前後非法持有海洛因之低度行為，為運輸之高度行為所吸收
    ，不另論罪。又被告以一行為觸犯前揭二罪名，為想像競合
    犯，應依刑法第五十五條之規定，從較重之運輸第一級毒品
    罪處斷。
三、被告所輸入之第一級毒品海洛因，驗餘淨重重達1429.2公克
    ，如流入市面，對社會治安及國人危害嚴重，原審量處無期
    徒刑，併依法宣告褫奪公權終身，並無不當，被告上訴指原
    審量刑過重，雖無理由，惟查，與被告共犯本案者除綽號「
    勇仔」、在臺灣接應之人外，尚包括帶同被告前往緬甸仰光
    、負擔其食費用及介紹「勇仔」與被告認識之「陳仔」，原
    審漏論「陳仔」為共犯，尚有未洽。再者，本案包裹毐品之
    外包裝4只，原審未依毐危害防制條例第19條第1項規定諭知
    沒收，而併同海洛因均依同條例第18條第1項規定宣告沒收
    併銷燬之；又被告此次運輸毒品自共犯「勇仔」取得之緬甸
    幣8萬元，屬因本件運輸第一級毒品犯罪所得之財物，原審
    漏未依同條例第19條第1項規定宣告沒收，如全部或一部不
    能沒收時，以其財產抵償之，於法均有未合。原審就上述各
    點疏未審酌，自應由本院予以撤銷改判。
四、爰審酌被告為圖小利而為人運輸第一級毐品海洛因，惡性非
    輕，所輸入之第一級毒品海洛因驗餘淨重重達1429 .2 公克
    ，如流入市面，將加速毒品氾濫，對社會治安及國人身心健
    康危害重大，犯罪情節並非輕微，惟念其犯後尚能坦承犯行
    ，態度良好等一切情狀，量處無期徒刑，併依法宣告褫奪公
    權終身。扣案之第一級毒品海洛因磚4塊（驗餘淨重共計142
    9.2公克，純度百分之61.46，純質淨重878.39公克），係毒
    品危害防制條例第2條第2項第1款所列之第一級毒品，應依
    同條例第18條第1項前段規定宣告沒收銷燬之；其外包裝4只
    （重13 1.07公克），係用於包裹毐品，防其裸露、潮濕，
    便於帶之用，且與毐品並非不可析離，可另外秤重（見同
    上法務部調查局鑑定書鑑定通知書及查獲之照片，分附於原
    審卷第26頁、偵查卷第13-14頁），為供運輸毐品所用之物
    ，並為共犯「勇仔」所有，應依同條例第19條第1項之規定
    宣告沒收（參照最高法院93年度臺上字第5746號判決）。至
    扣之行李箱1個，係被告本人所有，紙製包裝盒、錫箔包裝
    袋各2個，則屬共犯「勇仔」所有，均為私藏夾帶俾運輸海
    洛因犯罪所用之物品，已據被告供明在卷，均依同條例第19
    條第1項前段之規定宣告沒收。再被告此次運輸毒品已自共
    犯「勇仔」取得緬甸幣8萬元作為報酬，亦經被告供明在卷
    ，自屬因本件運輸第一級毒品犯罪所得之財物，雖未扣案，
    惟揆之前揭說明，仍應依同條例第19條第1項規定宣告沒收
    之，如全部或一部不能沒收時，以其財產抵償之。另被告雖
    自承運輸第一級毒品海洛因回臺灣後可得新臺幣10萬元之報
    酬，惟因其尚未自接應之人實際取得，自無庸對之宣告沒收
    ；被告於上開行李箱內所放置之衣物，為其本人日常換穿使
    用，與本件犯罪無關，復乏確據證明此部分衣物為被告供本
    件犯罪所用，亦不得宣告沒收；被告使用臺灣、香港、昆明
    、仰光來回之機票，及食宿費用，已因消費使用而無價值，
    且非直接供本件犯罪所用或所得之物，自不予以宣告沒收，
    均併此敘明。
據上論斷，應依刑事訴訟法第369條第1項前段、第364條、第299
條第1項前段、毒品危害防制條例第4條第1項、第18條第1項前段
、第19條第1項、懲治走私條例第2條第1項、第11條、刑法第11
條、第28條、第55條、第37條第1項，判決如主文。
本案經檢察官柯麗鈴到庭執行職務。
中　　華　　民　　國　　94　　年　　4 　　月　　29　　日
　　　　　　　　　刑事第十六庭  審判長法　官  曾德水
　　　　　　　　　　　　　　　　　　  法　官  杜惠錦
　　　　　　　　　　　　　　　　　　  法　官  廖紋妤
以上正本證明與原本無異。
如不服本判決，應於收受送達後十日內向本院提出上訴書狀，其
未敘述上訴之理由者並得於提起上訴後十日內向本院補提理由書
（均須按他造當事人之人數附繕本）。
本件併依職權送上訴。
                                      書記官  王增華
中　　華　　民　　國　　94　　年　　4 　　月　　29　　日
附錄：本案論罪科刑法條全文
毒品危害防制條例第4條第1項：
製造、運輸、販賣第一級毒品者，處死刑或無期徒刑；處無期徒
刑者，得併科新臺幣一千萬元以下罰金。
懲治走私條例第2條第1項：
私運管制物品進口、出口逾公告數額者，處七年以下有期徒刑，
得併科新臺幣三百萬元以下罰金。
